臺灣臺北地方法院刑事判決
111年度訴字第364號
公  訴  人  臺灣臺北地方檢察署檢察官
被      告  黃怡如



選任辯護人  曹世儒律師(法扶律師)                      
上列被告因違反毒品危害防制條例案件，經檢察官提起公訴（
110年度偵字第27909號），本院判決如下：
    主  文
黃怡如犯販賣第二級毒品未遂罪，處有期徒刑壹年參月。
扣案如附表編號1所示之物，沒收之；如附表編號2所示之物，沒
收銷燬之。
    事  實
黃怡如明知甲基安非他命係毒品危害防制條例第2條第2項第2款
列管之第二級毒品，不得販賣或持有，竟意圖營利，基於販賣第
二級毒品甲基安非他命以牟利之犯意，於民國110年9月10日，以
其所持用如附表編號1所示之行動電話連結網際網路登入「BAND
」交友軟體，使用暱稱「怡子」之帳號，欲伺機向不特定人兜售
毒品。適新北市政府警察局新莊分局丹鳳派出所員警於同日下午
12時18分許（起訴書誤載為下午1時25分許，應予更正）執行網
路巡邏勤務時察覺有異，遂以「BAND」交友軟體暱稱「Bang0000
0000」之帳號與黃怡如攀談，黃怡如即主動傳送第二級毒品甲基
安非他命之圖片，表示欲販賣毒品之意，雙方另以WECHAT通訊軟
體商談毒品交易細節，並相約於同年9月14日晚間11時許，在位
於臺北市○○區○○○路0段000巷○○○○○○○0號出口附近，以新臺幣(下
同)3,000元之價格，交易第二級毒品甲基安非他命1公克。嗣於
同日晚間11時50分許，黃怡如攜帶第二級毒品甲基安非他命，在
臺北市○○區○○○路0段000巷0號前與喬裝買家之員警碰面，於收取
價金3,000元而交付毒品予員警之際，為警當場查獲而未遂，並
扣得如附表所示之物，而悉上情。
    理  由
一、證據能力：
　　按被告以外之人於審判外之言詞或書面陳述，除法律有規定
    外，不得作為證據；又被告以外之人於審判外之陳述，雖不
    符刑事訴訟法第159條之1至第159條之4之規定，而經當事人
    於審判程序同意作為證據，法院審酌該言詞陳述或書面陳述
    作成時之情況，認為適當者，亦得為證據；當事人、代理人
    或辯護人於法院調查證據時，知有同法第159條第1項不得為
    證據之情形，而未於言詞辯論終結前聲明異議者，視為有前
    項之同意，刑事訴訟法第159條第1項、第159條之5分別定有
    明文。查本件檢察官、被告黃怡如及其辯護人對於下述本院
    採為認定犯罪事實依據之各項傳聞證據之證據能力，於本件
    辯論終結前均未聲明異議（見本院卷第161至163頁），另本
    院審酌該等證據之取得過程並無瑕疵，與本案待證事實間復
    具有相當之關聯性，以之為本案證據並無不當，自得採為本
    件認定事實之基礎。另本判決所採之非供述證據，查無違反
    法定程序取得之情，無不得為證據之情形，自均有證據能力
    ，併此敘明。
二、認定犯罪事實所憑證據及理由：
  ㈠上揭事實，迭經被告於警詢、偵查及本院審理時坦承不諱（
    見偵查卷第19至28頁、第103頁，本院卷第160、164頁），
    核與新北市政府警察局新莊分局丹鳳派出所員警李宜庭職務
    報告陳述之內容大致相符（見偵查卷第41至42頁），且有員
    警現場逮捕被告照片、被告與員警所喬裝之買客交易毒品之
    對話紀錄翻拍照片及對話譯文、新北市政府警察局新莊分局
    搜索扣押筆錄暨扣押物品目錄表附卷可稽（見偵查卷第33至
    37、57至65、67至77頁)。又扣案如附表編號2所示之物，經
    臺北榮民總醫院鑑定後，確為第二級毒品甲基安非他命乙節
    ，有該院110年11月22日北榮毒鑑字第C0000000號毒品成分
    鑑定書在卷足參（見偵查卷第141頁）。足認被告前開任意
    性自白確與事實相符，堪值採信。
  ㈡按販賣毒品之所謂販賣行為，須行為人主觀上有營利意圖，
    且客觀上有販賣毒品行為，即足構成，至於實際上是否已經
    獲利，則非所問；必也始終無營利之意思，而以原價或低於
    原價有償讓與他人，方難謂為販賣行為，而僅得以轉讓罪論
    處（最高法院93年度台上字第1651號判決意旨參照）。查被
    告與員警喬裝之購毒者間並非至親，且依被告自述購入毒品
    之價格約每公克2,800元（見偵查卷第103至104頁），則被
    告取得毒品之成本與員警喬裝之購毒者之交易價格間，顯有
    價差，又參以毒品價格昂貴、取得不易，自客觀以言，倘無
    利可圖，被告當無須甘冒重典為上開行為，是以，被告就其
    販賣第二級毒品之犯行，主觀上有營利之意圖，要無疑義。
  ㈢綜上所述，本案事證明確，被告前開犯行洵堪認定，均應依
    法論科。
三、論罪科刑：
  ㈠按刑罰法律所規定之販賣罪，類皆為(1)意圖營利而販入，(2
    )意圖營利而販入並賣出，(3)基於販入以外之其他原因而持
    有，嗣意圖營利而賣出等類型。從行為階段理論立場，意圖
    營利而販入，即為前述(1)、(2)販賣罪之著手，至於(3)之
    情形，則以另行起意販賣，向外求售或供買方看貨或與之議
    價時，或其他實行犯意之行為者，為其罪之著手。而販賣行
    為之完成與否，胥賴標的物之是否交付作為既、未遂之標準
    。行為人持有毒品之目的，既在於販賣，不論係出於原始持
    有之目的，抑或初非以營利之目的而持有，嗣變更犯意，意
    圖販賣繼續持有，均與意圖販賣而持有毒品罪之要件該當，
    且與販賣罪有法條競合之適用，並擇販賣罪處罰，該意圖販
    賣而持有僅不另論罪而已，並非不處罰（最高法院108年度
    台上字第2064號判決意旨參照）。又按行為人如原即有販賣
    毒品營利之犯意，雖因經警誘捕（俗稱釣魚），致實際上不
    能完成毒品交易，然因其原即具有販賣毒品之意思，客觀上
    又已著手於販賣行為，仍應論以販賣毒品未遂罪（最高法院
    102年度台上字第3427號判決意旨參照）。經查，被告因警
    方佯裝為買家與其聯繫，並約定毒品交易之數量、價格及地
    點後，再由被告依約攜帶交易之毒品至約定地點進行交易，
    顯見被告具有販賣第二級毒品之故意，並已著手實施販賣第
    二級毒品之構成要件行為，雖因喬裝買家之員警實際上無買
    受毒品之真意，旋即表明身分予以查獲而不遂，仍應以販賣
    毒品未遂罪論處。是核被告所為，係犯毒品危害防制條例第
    4條第6項、第2項之販賣第二級毒品未遂罪；其意圖販賣而
    持有第二級毒品之低度行為，應為販賣第二級毒品之高度行
    為所吸收，不另論罪。　
  ㈡累犯不予加重其刑之說明：
    按刑法第47條第1項規定：「受徒刑之執行完畢，或一部之
    執行而赦免後，5年以內故意再犯有期徒刑以上之罪者，為
    累犯，加重本刑至二分之一。」有關累犯加重本刑部分，不
    生違反憲法一行為不二罰原則之問題。惟其不分情節，基於
    累犯者有其特別惡性及對刑罰反應力薄弱等立法理由，一律
    加重最低本刑，於不符合刑法第59條所定要件之情形下，致
    生行為人所受之刑罰超過其所應負擔罪責之個案，其人身自
    由因此遭受過苛之侵害部分，對人民受憲法第8 條保障之人
    身自由所為限制，不符憲法罪刑相當原則，牴觸憲法第23條
    比例原則。於此範圍內，有關機關應自本解釋公布之日起2
    年內，依本解釋意旨修正之。於修正前，為避免發生上述罪
    刑不相當之情形，法院就該個案應依本解釋意旨，裁量是否
    加重最低本刑，司法院大法官會議釋字第775號解釋意旨可
    資參照。至如何能避免發生「罪刑不相當」之情形，自應審
    酌犯罪行為人之前、後案之犯罪類型、行為態樣是否相同或
    類似；前案執行完畢與後案發生之時間相距長短；前案是故
    意或過失所犯；前案執行是入監執行完畢，抑或易科罰金或
    易服社會勞動而視為執行完畢；前、後案對於他人生命、身
    體、財產等法益侵害情形如何等具體個案各種因素，再兼衡
    後案犯罪之動機、目的、計畫、犯罪行為人之年齡、性格、
    生長環境、學識、經歷、反省態度（即後案之行為內涵及罪
    責是否明顯偏低）等情綜合判斷，以觀其有無特別惡性或對
    刑罰反應力薄弱而決定是否依累犯規定加重最低本刑（最高
    法院108年度台非字第176號判決意旨參照）。查被告前於10
    7年間，因施用毒品案件，經臺灣彰化地方法院以107年度易
    字第736號判決判處有期徒刑6月確定，被告入監後於109年3
    月1日因縮短刑期執行完畢出監等情，有臺灣高等法院被告
    前案紀錄表在卷可按，其於受徒刑之執行完畢後，5年以內
    故意再犯本案有期徒刑以上之罪，已符刑法第47條第1項之
    累犯要件。再參酌前揭說明，被告上開前案紀錄所犯為施用
    毒品罪，與本案販賣第二級毒品犯行之罪質、型態、侵害法
    益均不盡相同，要難率以被告上開前案之科刑及執行紀錄，
    遽認其就本案犯行有何特別惡性或對刑罰反應力薄弱之情，
    若仍加重本刑，恐有致生其所受刑罰超過其所應負擔罪責之
    虞，是依上開說明，爰不予加重其刑。
  ㈢減輕其刑之說明：
  ⒈被告已著手於販賣第二級毒品之犯行而未遂，為未遂犯，應
    依刑法第25條第2項規定，按既遂犯之刑減輕之。
  ⒉犯毒品危害防制條例第4條至第8條之罪，於偵查及歷次審判
    中均自白者，減輕其刑，毒品危害防制條例第17條第2項定
    有明文；而毒品危害防制條例第17條第2項之規定，係為鼓
    勵是類犯罪行為人自白、悔過，並期訴訟經濟、節約司法資
    源而設，故此所謂「自白」，係指對自己之犯罪事實全部或
    主要部分為肯定供述之意，最高法院103年度台上字第3091
    號判決要旨可資參照。查被告就上開販賣第二級毒品之全部
    犯罪事實，於偵查及本院審理期間均為肯定之供述而自白其
    犯行，有卷附之各該筆錄可憑（見偵查卷第20至23頁、第10
    3頁、本院卷第160頁），是其所涉前開販賣第二級毒品犯行
    ，應依毒品危害防制條例第17條第2項之規定，減輕其刑。
  ⒊刑法第59條規定之酌量減輕其刑，必須犯罪另有特殊之原因
    與環境，在客觀上足以引起一般同情，認為即使予以宣告法
    定最低度刑，猶嫌過重者，始有其適用。此所謂法定最低度
    刑，固包括法定最低本刑，惟遇有其他法定減輕之事由者，
    則指適用其他法定減輕事由減輕其刑後之最低度刑而言。倘
    被告別有法定減輕事由者，應先適用法定減輕事由減輕其刑
    後，猶認其犯罪之情狀顯可憫恕，即使科以該減輕後之最低
    度刑仍嫌過重者，始得適用刑法第59條規定酌量減輕其刑（
    最高法院100年度台上字第744號判決意旨參照）。查被告本
    案販賣第二級毒品之數量些微，獲利亦不高，以其犯罪情節
    而論，惡性尚非重大，又無證據足以證明被告為大量走私進
    口或長期販賣毒品之所謂「大盤」之販毒者，其惡性及犯罪
    情節核與大毒梟有重大差異，縱依上揭毒品危害防治條例第
    17條第2項規定予以減刑後，仍屬情輕法重，過於嚴苛，難
    謂符合罪刑相當性及比例原則，更無從與大盤毒梟之惡行有
    所區隔。是被告販賣本案第二級毒品之犯罪情狀顯可憫恕，
    爰依刑法第59條規定，減輕其刑。
  ⒋被告有二種以上刑之減輕，依刑法第70條遞減之。
  ㈣不予減輕其刑之說明：
    按犯第4條至第8條、第10條或第11條之罪，供出毒品來源，
    因而查獲其他正犯或共犯者，減輕或免除其刑，毒品危害防
    制條例第17條第1項定有明文。其所稱「供出毒品來源，因
    而查獲」者，係指被告供出毒品來源之有關資料，諸如前手
    之姓名、年籍、住居所、或其他足資辨別之特徵等，使調查
    或偵查犯罪之公務員因而對之發動調查或偵查並破獲者（最
    高法院97年度台上字第1475號判決意旨參照）。查被告雖曾
    於警詢中提及毒品來源為綽號「小鋼」之人，惟警方依被告
    所述，尚無法查得前揭毒品上手之真實姓名年籍資料及販毒
    事證，有新北市政府警察局新莊分局111年6月14日新北警莊
    刑字第1114046189號函在卷可佐（見本院卷第91至93頁），
    是被告並無毒品危害防制條例第17條第1項減輕或免除其刑
    規定之適用，併此敘明。
  ㈤量刑：
    爰以行為人之責任為基礎，審酌被告不思以正途賺取財物，
    販賣毒品營利，助長施用毒品行為更形氾濫，侵害他人生命
    、身體法益，更危害社會國家之健全發展；惟念其於犯後均
    坦認犯行之態度；兼衡被告自陳國中肄業之智識程度、從事
    清潔工工作、每月收入約1萬5,000元等之家庭經濟生活狀況
    （見本院卷第165頁），暨其犯罪動機、目的、手段等一切
    情狀，量處如主文所示之刑。
四、沒收：
  ㈠扣案如附表編號1所示之物，係供被告販賣本案第二級毒品所
    用，業據被告供述在卷（見本院卷第74頁），應依毒品危害
    防制條例第19條第1項之規定宣告沒收。
  ㈡扣案如附表編號2所示之物，經鑑定後，確為第二級毒品甲基
    安非他命乙情，已詳前述，屬查獲之第二級毒品，不問屬於
    犯罪行為人與否，應依毒品危害防制條例第18條第1項前段
    規定，宣告沒收銷燬之。又包覆上開毒品之塑膠袋1個，因
    難與毒品析離，且無析離之實益與必要，亦應一併沒收銷燬
    之；至鑑定耗損部分，既已驗畢用罄滅失，自不另諭知沒收
    銷燬。
　㈢查被告於本案販賣毒品之所得為3,000元，然被告於遭警查獲
    時已交還警員，業據被告自陳甚詳（見偵查卷第103頁），
    是被告並未實際取得任何犯罪所得，爰不予宣告沒收犯罪所
    得。　
據上論斷，應依刑事訴訟法第299條第1項前段，判決如主文。
本案經檢察官陳品妤提起公訴，由檢察官郭昭吟到庭執行公訴。
中　　華　　民　　國　　111 　年　　11　　月　　22　　日
                  刑事第二十三庭審判長法  官  馮昌偉
                                      法  官  李陸華
                                      法  官  許峻彬

上正本證明與原本無異。
如不服本判決應於收受送達後20日內向本院提出上訴書狀，並應
敘述具體理由；其未敘述上訴理由者，應於上訴期間屆滿後20日
內向本院補提理由書（均須按他造當事人之人數附繕本）「切勿
逕送上級法院」。因疫情而遲誤不變期間，得向法院聲請回復原
狀。
                                      書記官  許雅玲
中　　華　　民　　國　　111 　年　　11　　月　　22　　日
附錄本案論罪科刑法條全文： 
毒品危害防制條例第4條
製造、運輸、販賣第一級毒品者，處死刑或無期徒刑；處無期徒
刑者，得併科新臺幣三千萬元以下罰金。
製造、運輸、販賣第二級毒品者，處無期徒刑或十年以上有期徒
刑，得併科新臺幣一千五百萬元以下罰金。
製造、運輸、販賣第三級毒品者，處七年以上有期徒刑，得併科
新臺幣一千萬元以下罰金。
製造、運輸、販賣第四級毒品者，處五年以上十二年以下有期徒
刑，得併科新臺幣五百萬元以下罰金。
製造、運輸、販賣專供製造或施用毒品之器具者，處一年以上七
年以下有期徒刑，得併科新臺幣一百五十萬元以下罰金。
前五項之未遂犯罰之。

附表：
編號 物品名稱 數量 1 IPHONE 6S PLUS行動電話 (IMEI:000000000000000號；含門號0000000000號SIM卡1張) 1支 2 白色或透明晶體（含1個塑膠袋） 1包（毛重1.2110公克，淨重1.0257公克，取樣0.0022公克鑑驗用罄，驗餘淨重1.0235公克）